最高法院刑事判決　　　　　　　　　　　　　　　八十六年度台上字第一六○七號
　　上訴人　台灣高等法院高雄分院檢察署檢察官
　　被　告　己 ○ ○
　　　　　　壬 ○ ○
　　　　　　庚 ○ ○
　　　　　　丑 ○ ○
　　　　　　甲 ○ ○
　　　　　　子 ○ ○
　　　　　　乙 ○ ○
　　　　　　寅○○○
　　　　　　戊 ○ ○
　　　　　　丙 ○ ○
　　　　　　丁 ○ ○
　　　　　　辛 ○ ○
　　　　　　癸 ○ ○
右上訴人因被告等瀆職案件，不服台灣高等法院高雄分院中華民國八十四年十二月三
十日第二審判決（八十四年度上訴字第一八一六號，起訴案號：台灣屏東地方法院檢
察署八十三年度偵字第五六八九、五八九九、六六七八號），提起上訴，本院判決如
左：
    主  文
原判決撤銷，發回台灣高等法院高雄分院。
    理  由
本件原判決以公訴意旨略稱被告己○○係屏東縣屏東市第十三屆（下稱本屆）市民代
表會主席，洪瑞信（經第一審判決確定）係副主席，被告壬○○、庚○○、丑○○、
戊○○、甲○○、子○○、丙○○、丁○○、乙○○、寅○○○、辛○○、癸○○均
係本屆市民代表，於宣示就職之後，即為依法執行公務之人員。明知市民代表會主席
、副主席選舉，採無記名投票方式，不得將投票內容出示於他人。竟以洩露國防以外
應秘密文書之犯意，除癸○○外，均互為謀議，分別基於連續概括之犯意，於民國八
十三年八月一日上午，本屆市民代表宣誓就職暨主席副主席選舉交接典禮，宣誓就職
後，依次選舉主席、副主席時，按原先之計畫，幾均將選舉主席之選票，於候選人乙
○○、王文田部分向票正面直線折出，在壬○○、子○○部分，直線向票背面折入，
如是折法，即將圈選之候選人己○○亮出。嗣副主席選舉時，幾均在選票候選人壬○
○、子○○處，向票正面直線折出，在乙○○、王文田處，向票背面直線折入，如是
亦將圈選洪瑞信之部分亮出，任令市民代表推選出之主任監察員丑○○、監察員丙○
○、洪瑞信假借職務上之權力、機會、方法，在旁得以刺探票載內容，並即時計算票
數，以為事前謀議履約之印證。癸○○亦本於概括之犯意，於選舉主席，副主席之際
，故將選票內容出示，以表明並未投給其黨派外之人。當日選舉結束，己○○、洪瑞
信果然各以十三票當選本屆市民代表會主席、副主席。因認被告等均涉犯刑法第一百
三十二條第一項、第一百三十四條洩密罪嫌等情。經調查證據結果，認被告等犯罪不
能證明，因將第一審諭知被告等罪刑之判決撤銷，改判諭知被告等無罪，固非無見。
惟查：(一)原判決理由謂依偵查卷所附照片，或刑事警察局翻拍錄影帶所製成之照片，
或第一審勘驗錄影帶之勘驗筆錄，固顯示被告等人將其選舉內容讓人得以看見。然查
被告等之投票動作，並無高舉行為，投票動作連續正常，業經原審勘驗錄影帶明確，
而翻拍錄影帶之照片、是將連續畫面改為靜止畫面，另照相機所攝照片，亦是瞬間靜
止動作，不能証明被告於投入票櫃之前，有故意向人展示選票內容之洩密動作云云。
但依第一審勘驗錄影帶之勘驗筆錄所載，在圈選時留在圈票處之時間均長，而步入票
櫃時，均把選票選舉人名單朝外對折（見第一審卷第五十一頁背面）；又己○○、子
○○、癸○○於投票時，有明顯之亮票行為，三位監察員均低頭做紀錄；丑○○、庚
○○、丁○○投票時，三位監察員均低頭做紀錄。但對於林玉井、林福記投票時，三
位監察員無任何反應或無明顯紀錄動作等情（見第一審卷第五十二頁背面）。如果屬
實，被告等之行為是否即利用選票外折，使能見到選票內容，不漏痕跡而於將選票投
入票箱時，故意洩漏於他人？而己○○、子○○、癸○○於投票時，有明顯之亮票行
為，是否即為故意向人展示選票內容？是否高舉選票，才屬有故意洩漏選票內容之犯
罪行為？何以林玉井、林福記投票時，三位監察員即無低頭做紀錄之動作？能否依原
審勘驗錄影帶時，所載「投票動作連續正常」，即認被告等之行為，未故意將選票內
容外洩？原判決未詳細審酌，並釐清上揭第一審勘驗錄影帶之勘驗筆錄所載，不利於
被告等之證據，並說明其不能採取之理由，徒憑原審勘驗錄影帶時，所載「投票動作
連續正常」，即認被告等無故意向人展示選票內容之洩密動作，尚嫌速斷而難昭折服
。(二)按證據之證明力，雖屬於事實審法院自由判斷之職權，然此項自由判斷，須不違
背一般經驗法則與論理法則。所謂經驗法則，係指吾人基於日常生活經驗所得之定則
，並非個人主觀之推測。原判決理由謂「然恐印泥未乾，貿然正面對折，會沾染選票
正面，而將反面對折，正面朝外亦屬小心謹慎之做法，實不能折選票時將正面朝外，
推定被告等有洩密行為」等情。但依吾人參與各項公職人員選舉投票之經驗，因屬秘
密投票，於選票圈選完畢時，惟恐內容為他人所得知，類皆將選票正面對折，使背面
朝外，不使投票內容外洩，應為一般人投票時之正常行為。此亦可從觀察開票時，開
票所工作人員於開票時，所見選票之折疊方式可得而驗證。本件市民代表會正、副主
席之選舉，同屬秘密投票，被告等人除庚○○、甲○○關於副主席並非圈選洪瑞信外
，餘均分別於偵審中供稱：市民代表會正、副主席之選舉，主席係圈選己○○，副主
席係圈選洪瑞信等語。而依檢察官及第一審勘驗己○○、洪瑞信有效票中，分別多達
十一張及十二張，且有明顯向外折痕，足以顯示出圈選己○○、洪瑞信之內容。此與
被告等人所供承圈選之人選不謀而合。何能致此？是否確係事前同謀之結果？均有詳
加審酌之餘地。原判決以該選票貿然正面對折，會沾染選票正面，而將反面對折，正
面朝外亦屬小心謹慎之做法，不能推定被告等有洩密行為云云，揆諸上揭說明，難認
允當。檢察官上訴意執旨以指摘原判決不當，非無理由，應認有發回更審之原因。原
判決不另為無罪諭知部分，因與發回部分有審判不可分關係，應一併發回更審。
據上論結，應依刑事訴訟法第三百九十七條、第四百零一條，判決如主文。
中      華      民      國    八十六    年      三      月    二十一    日
                              最高法院刑事第十庭
                                  審判長法官  吳  雄  銘
                                        法官  池  啟  明
                                        法官  陳  宗  鎮
                                        法官  石  木  欽
                                        法官  吳  火  川
      右正本證明與原本無異
                                              書  記  官
中      華      民      國    八十六    年      三      月    二十七    日
